【裁判字號】    89,訴,444
【裁判日期】    890713
【裁判案由】    毒品危害防制條例
【裁判全文】
臺灣臺中地方法院刑事判決                          八十九年度訴字第四四四號
    公  訴  人  臺灣臺中地方法院檢察署檢察官
    被      告  甲○○
    選任辯護人  吳國聖
右列被告因違反毒品危害防制條例等案件，經檢察官提起公訴（八十八年度偵字第二
四一二七號），本院判決如左：
    主  文
甲○○連續轉讓第二級毒品，累犯，處有期徒刑壹年陸月。扣案之第二級毒品安非他
命捌包淨重參壹點零肆參伍公克（取樣零點貳捌參玖公克，驗餘參零點柒伍玖陸公克
）沒收銷燬之；又共同未經許可，製造可發射子彈具有殺傷力之手槍，累犯，處有期
徒刑伍年陸月，併科罰金新台幣壹拾伍萬元，罰金如易服勞役，以新台幣玖佰元即銀
元參佰元折算壹日。扣案之改造九二型手槍壹枝沒收；又竊盜，累犯，處有期徒刑伍
月，變造之丁○○汽車駕駛執照上甲○○相片壹張沒收；又連續意圖為自己不法之所
有，而侵占遺失物，處罰金陸仟元，如易服勞役，以參佰元折算壹日。所處有期徒刑
部分應執行有期徒刑柒年，所處罰金部分應執行罰金新台幣壹拾伍萬玖仟元即銀元伍
萬參仟元，罰金如易服勞役，以新台幣玖佰元即銀元參佰元折算壹日。扣案之第二級
毒品安非他命捌包淨重參壹點零肆參伍公克（取樣零點貳捌參玖公克，驗餘參零點柒
伍玖陸公克）沒收銷燬之，改造九二型手槍壹枝及變造之丁○○汽車駕駛執照上甲○○相片壹張均沒收。
    事  實
一、甲○○曾於民國（下同）八十五年間因違反麻醉藥品管理條例案件，經臺灣臺北
    地方法院判處有期徒刑六月確定，嗣於八十五年十一月二十九日易科罰金執行完
    畢，仍不知悔改，明知安非他命係毒品危害防制條例第二條第二項第二款所指之
    第二級毒品，竟基於概括之犯意，連續自八十八年十一月初起至八十八年十二月
    初止，在臺中縣太平市○○路七七八巷五十二號戊○○之工廠宿舍，無償轉讓安
    非他命予戊○○施用約四、五次，復於戊○○上開工廠宿舍及臺中市○○路二八
    ０巷五十三弄十號三樓五室租住處，無償轉讓安非他命予丙○○施用約五次。又
    甲○○將丙○○於不詳時間所贈送之玩具手槍一枝及玩具子彈數顆，委託年約三
    十歲綽號「天賜」之不詳姓名成年男子改造，「天賜」即將塑膠槍管更換為金屬
    槍管，成為具殺傷力之改造手槍一枝及將玩具槍金屬彈殼加裝鋼珠（直徑約六mm
    ）或金屬彈丸（直徑約七mm及八mm），成為改造子彈十八顆（自行試射一顆，有
    無殺傷力不明，餘十七顆，其中八顆具殺傷力，九顆不具殺傷力），並將之交付
    甲○○持有。另甲○○以為遭通緝，為避免被查獲，竟意圖為自己不法之所有，
    於八十八年十月間某日，在丁○○所有停於臺北市某處之自小客車內，竊得丁○○置放之汽車駕駛執照一張後，於臺北市○○路四四三巷九弄二二號住處，將丁○○之相片除去，換貼其本人之相片，再燒烤粘上護貝予以變造成自己所有之汽
    車駕駛執照，足生損害於公路監理機關對於汽車駕照核發之正確性及丁○○。甲○○另意圖為自己不法所有之概括犯意，連續於八十八年九、十月間某日，在臺
    北市木柵地區某計程車上，拾獲乙○○遺失之國民身分證一張，嗣於八十八年十
    月間某日，在臺北市木柵地區某處，拾獲林孝儒遺失之健保卡一張，復於八十八
    年十一月某日，在臺中市某計程車內，拾獲徐敏男遺失之國民身分證一張，竟連
    續予以侵占入己。嗣於八十八年十二月八日晚上七時十分許，甲○○在臺中市○○路二八０巷五三弄十號三樓五室租屋處為警查獲，並扣得其所有供其轉讓及施
    用之安非他命八包淨重三一．０四三五公克（取樣０．二八三九公克，驗餘三０
    ．七五九六公克）、均具殺傷力之改造九二型手槍一枝、子彈八顆（均已鑑驗試
    射）、經甲○○變造而成之丁○○汽車駕駛執照（黏貼甲○○相片）一張及乙○○、徐敏男之國民身分證、林孝儒之健保卡等物，嗣經警循線查知上情。
二、案經臺中市警察局報請臺灣臺中地方法院檢察署檢察官偵查起訴。
    理  由
一、訊之被告甲○○坦承右揭轉讓安非他命予戊○○、丙○○及變造丁○○汽車駕照
    、侵占乙○○、林孝儒、徐敏男上開遺失物之犯行，且經證人戊○○、丙○○、
    丁○○於本院審理時證述在卷，並有經變造而成之丁○○汽車駕照（黏貼甲○○
    之相片）、乙○○、徐敏男遺失之國民身分證扣案及林孝儒立具之贓物認領保管
    收據附卷可稽，而被告持有之八包毒品經送鑑定結果，確屬第二級毒品安非他命
    淨重三一．０四三五公克（取樣０．二八三九公克，驗餘三０．七五九六公克）
    ，此有憲兵司令部刑事鑑識中心八十九年六月二日綱得字第０七四五一號鑑驗
    通知書附卷可稽，事證明確，被告甲○○右揭轉讓安非他命、變造汽車駕照及侵
    占遺失物等犯行，均堪認定。
二、又訊之被告甲○○矢口否認有右揭改造手槍、子彈及竊取丁○○上開汽車駕照之
    犯行，辯稱：丙○○贈送伊玩具手槍、子彈後，綽號「天賜」之友人來伊租屋處
    把玩該手槍，並借走該手槍，後來「天賜」係持扣案之手槍交還，伊不知「天賜
    」已改造該手槍，伊並無改造手槍及子彈之犯行；而丁○○曾與伊同住，其汽車
    駕照原係放於伊處，並非伊所竊取云云。惟查：
    (一)被告於本院八十九年三月七日審理時已坦承將丙○○贈送之玩具手槍及子彈交
      由住於臺北年約三十歲綽號「天賜」之友人改造等語，且按市面上得以新台幣
      （下同）數百元至數千元間購得玩具手槍者，實屬甚易，「天賜」豈需大費周
      章從臺北至臺中向被告借取玩具手槍？又如被告所稱「天賜」係向被告借取玩
      具手槍，「天賜」豈有於事後無故交還扣案之改造手槍之理？另被告亦供承知
      悉其原持有之玩具手槍為紅色塑膠槍管，而「天賜」所交還之手槍為鐵質槍管
      ，則被告顯易查覺其間差異，被告為何不加質問及拒絕？是應認被告係委託「
      天賜」改造上開手槍及子彈，始符常情。而扣案之槍、彈經送鑑定結果，改造
      九二型手槍一枝（槍枝管制編號0000000000），係仿P.BERETTA廠半自動手槍
      製造之玩具槍（FS－9708型，滑套及槍身握把均為金屬材質）換裝車通之金屬
      槍管改造而成，其機械性能正常，具發射子彈功能，具殺傷力；改造子彈十七
      顆，其中一顆係玩具槍金屬彈殼加裝鋼珠（直徑約6mm）組合而成，可擊發，
      具殺傷力，六顆係玩具槍金屬彈殼加裝金屬彈丸（直徑約7mm）組合而成，可
      擊發，均具殺傷力，另十顆係玩具槍金屬彈殼加裝金屬彈頭（直徑約8mm）組
      合而成，僅其中一顆可擊發，具殺傷力等情，有內政部警政署刑事警察局八十
      八年十二月二十一日刑鑑字第一三五一００號鑑驗通知書、八十九年三月三十
      一日（八九）刑鑑字第三七八九九號函在卷可稽，是被告辯稱未委託「天賜」
      改造具殺傷力之手槍及子彈，應係事後卸責之詞，不足採信。至於被告於警訊
      及偵查中雖供稱係委託戊○○改造上開手槍及自行改造子彈云云，但證人戊○○於警訊及偵審中均堅決否認有為被告改造手槍，又查無積極證據足資證明戊○○確有為被告改造手槍及由被告自行改造子彈，被告復已供稱係委託「天賜
      」之友人改造上開手槍及子彈，是被告曾供稱係委託戊○○改造手槍及自行改
      造子彈云云，亦非可採，附此敘明。
    (二)另證人丁○○於本院八十九年三月三十日審理時證稱：伊曾與被告同住於臺北
      市○○○路○段十九巷三十五號一樓，伊之汽車駕照係放於伊所有之自小客車
      內遺失，伊未將之交予被告保管等語，是證人丁○○已否認將汽車駕照交付被
      告保管，且按汽車駕照為所有人駕車時應隨身攜帶之證件，豈有任意將之交由
      他人保管之理？而被告於本院上開期日審理時亦無法說明何以丁○○會將汽車
      駕照交其保管？另按證人丁○○與被告既曾為同住一處之朋友，證人丁○○應
      無捏詞誣陷被告竊盜之理？是被告辯稱係丁○○交付上開汽車駕照交其保管云
      云，並不可採。
    綜上所述，被告右揭共同改造手槍、子彈及竊取丁○○上開汽車駕照之犯行，事
    證明確，亦堪認定。
三、按安非他命係第二級毒品，毒品危害防制條例第二條第二項第二款定有明文，而
    該條例四條第二項販賣第二級毒品罪，須行為人以營利為目的而販入或賣出，若
    將安非他命無償交付他人或以購進之價格交付他人，要無意圖營利可言，與販賣
    之要件不符，應成立轉讓罪（參照最高法院八十一年度第二次刑事庭會議決議意
    旨）。茲公訴人雖以證人戊○○於警訊及偵查中曾證稱係向被告購買安非他命及
    證人丙○○曾證稱看見被告販賣安非他命予戊○○，而認被告涉犯販賣安非他命
    等語，惟如前所述，被告堅稱係無償轉讓安非他命予戊○○施用，並經證人戊○○、丙○○於本院八十九年三月七日審理時證述在卷，且觀證人戊○○於警訊時
    係證述自八十八年十一月中旬起至八十八年十二月初止，共向被告購買安非他命
    五次以上，每次均購買二、三千元之安非他命云云，但其於偵查中證述在八十八
    年十一月中旬向被告購買安非他五、六次，每次均買三千元云云，是證人戊○○
    之上開所述，已非一致；另證人丙○○於警訊時係證述於八十八年十一月中旬，
    見過被告拿約一錢的安非他命賣戊○○三千元，第二次見被告拿十公克安非他命
    賣給戊○○，但戊○○並未交錢云云，但其於偵查中證述看過被告賣安非他命予
    戊○○二次，被告交安非他命予戊○○，戊○○則交錢給被告云云，是證人丙○○之上開所述，亦不一致，核與證人戊○○之所述亦不相符，自不得遽採渠等於
    警訊及偵查中之證述。另按安非他命購得不易，於同為施用安非他命之朋友間，
    互為提供安非他命供己施用之情，事所難免，被告與戊○○、丙○○均同有施用
    毒品之惡習，且為往來密切之朋友，被告為戊○○、丙○○施用安非他命之需而
    為無償轉讓，尚符常情，且因無積極證據證明被告因此而有獲利情事，即難認被
    告有何營利之意圖。是核被告右揭無償轉讓安非他命予戊○○之犯行，係犯毒品
    危害防制條例第八條第二項之轉讓第二級毒品罪，公訴人認係犯同條例第四條第
    二項之販賣第二級毒品罪，尚有未洽，起訴法條應予變更。而被告右揭無償轉讓
    安非他命予丙○○之犯行，亦係犯毒品危害防制條例第八條第二項之轉讓第二級
    毒品罪；又被告右揭共同改造具有殺傷力之手槍犯行，係犯槍砲彈藥刀械管制條
    例第十一條第一項之未經許可，製造可發射子彈具有殺傷力之手槍罪（按槍砲彈
    藥刀械管制條例於八十九年七月五日修正公布第三條、第六條及第十一條條文，
    於同年月七日生效，因該修正後第十一條第一項規定之刑度與原條文規定之刑度
    相同，依刑法第二條第一項前段之規定，本案被告於行為後值此法律變更，即應
    適用裁判時已修正之上開法律，併此敘明），公訴人認係犯同條例第十一條第四
    項之未經許可，持有可發射子彈具有殺傷力之手槍罪，尚有未洽，起訴法條亦應
    予變更。被告右揭共同改造具有殺傷力之子彈犯行，係犯槍砲彈藥刀械管制條例
    第十二條第一項之未經許可，製造子彈罪；又被告右揭竊得丁○○之汽車駕照後
    加以變造之犯行，係犯刑法第三百二十條第一項之竊盜罪及刑法第二百十二條之
    變造特種文書罪；另被告右揭侵占乙○○、林孝儒、徐敏男上開遺失物之犯行，
    係犯刑法第三百三十七條之侵占遺失物罪。被告持有安非他命之低度行為為其轉
    讓之高度行為所吸收；被告未經許可，製造可發射子彈具有殺傷力之手槍及未經
    許可，製造子彈後之持有行為，均為其製造行為所吸收，均不另論罪。被告與年
    約三十歲綽號「天賜」之不詳姓名成年男子，就右揭改造具有殺傷力之手槍、子
    彈犯行，有犯意之聯絡及行為之分擔，均為共同正犯。被告連續多次轉讓安非他
    命及三次侵占遺失物之犯行，時間緊接，犯罪構成要件相同，顯各係基於概括之
    犯意反覆為之，均應依連續犯之規定論以一罪，並各加重其刑。被告同時改造手
    槍及子彈之行為，無法明確界定製造之先後，應視為同時製造，係一行為觸犯二
    罪名，為想像競合犯，應依刑法第五十五條之規定，從較重之未經許可，製造可
    發射子彈具有殺傷力之手槍罪論處，公訴人認被告上開改造手槍、子彈及持有改
    造子彈間，有方法結果之牽連關係，為牽連犯，尚有誤會。又被告所犯右揭竊盜
    及變造特種文書犯行間，有方法結果牽連犯之裁判上一罪關係，應從一重之竊盜
    罪處斷。被告所犯上開轉讓安非他命、未經許可，製造可發射子彈具有殺傷力之
    手槍、竊盜及侵占遺失物等罪間，犯意各別，犯罪構成要件亦不相同，應分論併
    罰。又查被告曾於八十五年間因違反麻醉藥品管理條例案件，經臺灣臺北地方法
    院判處有期徒刑六月確定，嗣於八十五年十一月二十九日易科罰金執行完畢，有
    臺灣高等法院被告全國前案紀錄表及臺灣臺中地方法院檢察署刑案資料查註紀錄
    表附卷可稽，其於五年內再犯本件有期徒刑以上刑之上開轉讓安非他命、未經許
    可，製造可發射子彈具有殺傷力之手槍及竊盜等罪間，均為累犯，均應依刑法第
    四十七條之規定各加重其刑（其中轉讓安非他命部分應遞加重其刑）。爰審酌被
    告之品行、犯罪之動機、目的、手段、所生之危害及犯罪後未能全然坦承犯行等
    一切情狀，各量處如主文所示之刑，並就所處有期徒刑及罰金部分均定其應執行
    之刑，另就罰金刑部分，諭知易服勞役之折算標準，公訴人對被告具體求刑有期
    徒刑八年，尚嫌過重。扣案之被告所有供其轉讓及施用之安非他命八包淨重三一
    ．０四三五公克（取樣０．二八三九公克，驗餘三０．七五九六公克），係毒品
    ，應依毒品危害防制條例第十八條第一項前段之規定宣告沒收銷燬之，而扣案之
    改造手槍一枝（槍枝管制編號0000000000），係違禁物，應依刑法第三十八條第
    一項第一款之規定，沒收之；另扣案之丁○○汽車駕照上被告之相片一張，係被
    告所有，供其變造特種文書所用之物，業據被告供明在卷，爰依刑法第三十八條
    第一項第二款之規定宣告沒收；至於另所查扣之改造子彈十七顆，如前所述，或
    經鑑驗試射，或無法擊發，而無殺傷力，有上開鑑驗通知書及函文可按，爰均不
    另宣告沒收；而扣案之海洛因二包合計淨重０．八三公克（包裝重０．六三公克
    ）及注射針筒三支、吸食器一組，係被告施用之第一級毒品及供其施用之物，電
    子磅秤一個、透明空膠囊一大包、改造槍管四支及鐵珠一包等物，均核與本案無
    關，亦均不予宣告沒收。又公訴人雖未就被告右揭竊盜部分起訴，惟因此與已起
    訴成罪之變造特種文書之犯行間，有方法結果牽連犯之裁判上一罪關係，本院自
    得併予審理，併此敘明。
四、被告犯槍砲彈藥刀械管制條例第十一條第一項、第十二條第一項之罪，固經判處
    有期徒刑。惟按人民身體之自由應予保障，憲法第八條設有明文。限制人身自由
    之法律，其內容須符合憲法第二十三條所定要件。保安處分係對受處分人將來之
    危險性所為拘束其身體、自由等之處置，以達教化與治療之目的，為刑罰之補充
    制度。本諸法治國家保障人權之原理及刑法之保護作用，其法律規定之內容，應
    受比例原則之規範，使保安處分之宣告，與行為人所為行為之嚴重性、行為人所
    表現之危險性，及對於行為人未來行為之期待性相當。槍砲彈藥刀械管制條例第
    十九條第一項規定：「犯第七條、第八條、第十條、第十一條、第十二條第一項
    至第三項、第十三條第一項至第三項之罪，經判處有期徒刑者，應於刑之執行完
    畢或赦免後，令入勞動場所，強制工作，其期間為三年。」此項規定不問對行為
    人有無預防矯治其社會危險性之必要，一律宣付強制工作三年，限制其中不具社
    會危險性之受處分人之身體、自由部分，其所採措施與所欲達成預防矯治之目的
    及所需程度，不合憲法第二十三條所定之比例原則。犯上開條例第十九條所定之
    罪，不問對行為人有無預防矯治其社會危險性之必要，一律宣付強制工作三年之
    部分，與本解釋意旨不符，應自本解釋公布之日起不予適用。大法官會議釋字第
    四七一號解釋載明。本案被告僅改造手槍一枝及子彈十八顆（其中僅八顆經證實
    有殺傷力），並非為供犯他罪之需而製造，被告亦未持以另犯他罪，且被告所製
    造持有者係改造手槍，其殺傷力自不若制式手槍，故依其人格及行為之特質觀之
    ，對社會治安之危害，尚非重大，且無刑法第九十條所定有犯罪習慣或以犯罪為
    常業或因遊蕩或懶惰成習而犯罪之情事，核無藉宣告強制工作，以預防矯治其社
    會危險性之必要，揆諸前揭解釋意旨，自不得對被告宣付強制工作，附此敘明。
據上論斷，應依刑事訴訟法第二百九十九條第一項前段、第三百條，毒品危害防制條
例第八條第二項、第十八條第一項前段，槍砲彈藥刀械管制條例第十一條第一項、第
十二條第一項，刑法第十一條前段、第二十八條、第五十六條、第三百二十條第一項
、第二百十二條、第三百三十七條、第五十五條、第四十七條、第五十一條第五款、
第七款、第四十二條第二項、第三十八條第一項第一款、第二款，罰金罰鍰提高標準
條例第一條前段、第二條判決如主文。
本案經檢察官宋恭良到庭執行職務。
中    華    民    國      八十九      年      七      月      十三      日
                              臺灣臺中地方法院刑事第一庭
                                      法  官  王  國  棟
右正本證明與原本無異
如不服本判決，應於收受送達後十日內向本院提出上訴狀（須附繕本），上訴於
臺灣高等法院臺中分院
                                      書記官
中    華    民    國      八十九      年      七      月      十三      日
附錄本案論罪科刑法條全文
毒品危害防制條例第八條第二項：
轉讓第二級毒品者，處六月以上五年以下有期徒刑，得併科新臺幣七十萬元以下罰金
。
槍砲彈藥刀械管制條例第十一條第一項：
未經許可，製造、販賣或運輸第四條第一款所稱其他可發射金屬或子彈具有殺傷力之
各式槍砲者，處五年以上有期徒刑，併科新臺幣一千萬元以下罰金。
槍砲彈藥刀械管制條例第十二條第一項：
未經許可，製造、販賣或運輸子彈者，處一年以上七年以下有期徒刑，併科新臺幣五
百萬元以下罰金。
刑法第三百二十條第一項：
意圖為自己或第三人不法之所有，而竊取他人之動產者，為竊盜罪，處五年以下有期
徒刑、拘役或五百元以下罰金。
刑法第二百十二條：
偽造、變造護照、旅券、免許證、特許證及關於品行、能力、服務或其他相類之證書
、介紹書，足以生損害於公眾或他人者，處一年以下有期徒刑、拘役或三百元以下罰
金。
刑法第三百三十七條：
意圖為自己或第三人不法之所有，而侵占遺失物、漂流物或其他離本人所持有之物者
，處五百元以下罰金。


司法院資訊處製作；財團法人民間司法改革基金會備份。
